臺北高等行政法院判決　　　　　　　　　　　　　　　　九十三年度簡字第一一號
　　原　　　告　僑陞股份有限公司
　　代　表　人　甲○○
　　被　　　告　財政部臺北市國稅局
　　代　表　人　張盛和（局長）
右當事人間因營利事業所得稅事件，原告不服財政部中華民國九十一年十二月四日台
財訴字第○八九○○四六二六七號（案號：第八八七四六八號）訴願決定，提起行政
訴訟。本院判決如左：
　　主  文
原告之訴駁回。
訴訟費用由原告負擔。
　　事實及理由
一、程序說明
    本件依原告之聲明，訴訟標的之價額在新臺幣（下同）二十萬元以下，依行政訴
    訟法第二百二十九條第二項、第一項第二款規定及司法院民國（下同）九十二年
    九月十七日院台廳行一字第二三六八一號令，應適用簡易程序，本院並依同法第
    二百三十三條第一項規定，不經言詞辯論，逕行裁判。
二、事實概要
    原告八十六年度營利事業所得稅結算申報，原列報全年所得額為虧損一三四、五
    九三元，案經被告初查以原告未能提示帳證供核，乃依所得稅法第八十三條規定
    ，按同業利潤標準淨利率核定營業淨利為五五七、九八九元，並以其於非營業損
    失項下列報出售資產損失一一九、二二四元，惟被告經查其原財產目錄並無此資
    產─汽車，且原告未提供原始取得成本及移轉之相關資料供核，乃否准認列。原
    告對出售資產損失項目表示不服，主張係其出售小客車一輛，原價二○六、八四
    三元，售價為九二、○○○元，計虧損一一四、八四三元，請准予追認云云，申
    經被告以八十八年十月四日財北國稅法字第八八○三八八二七號復查決定（下稱
    原處分）否准變更，原告猶不服，乃提起訴願，迭遭決定駁回，遂提起行政訴訟
    。
三、原告起訴意旨略稱：原告於八十三年一月八日向王記汽車企業有限公司購買一九
    九二年式現代汽車一輛（下稱系爭汽車），使用數年後於八十六年八月出售，原
    價二○六、八四三元，因歷年折舊，售得九二、○○○元，虧損一一四、八四三
    元，應准予追認云云。
四、按「營利事業所得之計算，以其本年度收入總額減除各項成本費用、損失及稅捐
    後之純益額為所得額。」「固定資產之折舊方法，以採用平均法、定率遞減法或
    工作時間法為準則。上項方法之採用及變換，準用第四十四條第三項之規定；其
    未經申請者，視為採用平均法。各種固定資產耐用年數，依固定資產耐用年數表
    之規定。」「營利事業新購置之乘人小客車，依前條第一項規定計提折舊時，其
    實際成本，以不超過財政部規定之標準為限。前項小客車如於使用後出售或毀滅
    廢棄時，其收益或損失之計算，仍應以依本法規定正常折舊方法計算之未折減餘
    額為基礎。」「稽徵機關進行調查或復查時，納稅義務人應提示有關各種證明所
    得額之帳簿、文據；其未提示者，稽徵機關得依查得之資料或同業利潤標準，核
    定其所得額。」為所得稅法第二十四條第一項、第五十一條第一項、第二項、第
    三項前段、第五十一條之一、第八十三條第一項所明定。
五、查原告所檢附之王記汽車企業有限公司證明書及臺北市監理處函影本，固可證明
    原告確於八十三年一月八日購買ＥＱ─六○七三自小客車，以其名義登記領用牌
    照，並於八十六年八月過戶登記予他人所有，惟系爭汽車取得原始成本，仍無相
    關資料可供參酌。觀之原告八十三年財產目錄申報生財器具一三○、一二八元、
    電腦七六、七一五元，合計二○六、八四三元；八十四年財產目錄申報生財器具
    二○六、八四三元，八十五年及八十六年均未登載任何財產，且自八十三年至八
    十五年止，其資產負債表固定資產僅列報生財器具二○六、八四三元，其餘項目
    闕如，亦無相關折舊費用之提列。按在其會計借貸方均未表達之情狀下，難以計
    算系爭車輛移轉之盈虧，即無從核認其出售資產損失。系爭汽車如於使用後出售
    或毀滅廢棄時，其收益或損失之計算，仍應以依所得稅法規定正常折舊方法計算
    之未折減餘額為基礎。故原始取得成本縱如原告所稱為二○六、八四三元，則八
    十六年八月出售時，原告反而有出售資產增益七、一七七元，而非原告所言虧損
    一一四、八四三元，其計算方式如下：原始取得成本為206,843元÷（耐用年限5
    年＋1）=每年應提列折舊34,473元；每年應提列折舊34,473元X使用年數（3＋
    8/12）=累計折舊126,401元；原始取得成本為206,843元-累計折舊126,401元=固
    定資產未折減餘額80,442元；出售資產之發票含稅價格92,000元÷1.05=出售資
    產之不含稅價格87,619元；出售資產之不含稅價格87,619元-固定資產未折減餘
    額80,442元=出售資產增益7,177元，將更不利於原告。惟基於行政救濟不利益變
    更禁止原則，原處分仍否准認列。原告是之主張並不足採。原處分於法既無不合
    ，復查及訴願決定遞予維持，均無違誤，原告起訴意旨，仍執陳詞及個人主觀之
    見解，請求變更訴願決定及原處分，改依其主張之方式認列出售資產損失，並請
    求發還預繳之五七、四二二元，為無理由，應予駁回。
六、據上論結，本件原告之訴為無理由，依行政訴訟法第九十八條第三項前段、第二
    百三十三條第一項，判決如主文。
中　　　華　　　民　　　國　　九十三　　年　　　四　　　月　　二十八　　日
                 臺 北 高 等 行 政 法 院  第 四 庭
                                          法    官　胡方新
右為正本係照原本作成。
本件以訴訟事件所涉及之法律見解具有原則性者為限，始得於本判決送達後二十日內
向本院提出上訴狀並表明上訴理由，如已於本判決宣示後送達前提起上訴者，應於判
決送達後二十日內補具上訴理由（均按他造人數附繕本），且經最高行政法院許可後
方得上訴。
中　　　華　　　民　　　國　　九十三　　年　　　四　　　月　　二十八　　日
                                          書 記 官  陳幸潔
